【裁判字號】    97,消債更,1317
【裁判日期】    980410
【裁判案由】    更生事件
【裁判全文】
臺灣板橋地方法院民事裁定          97年度消債更字第1317號
聲  請  人  甲○○
上列聲請人因消費者債務清理事件，聲請更生，本院裁定如下：
    主  文
聲請駁回。
聲請程序費用由聲請人負擔。
    理  由
一、按債務人與金融機構協商成立者，不得聲請更生或清算，但
    因不可歸責於己之事由，致履行顯有重大困難者，不在此限
    ；本條例施行前，債務人依金融主管機關協調成立之中華民
    國銀行公會會員辦理消費金融案件無擔保債務協商機制與金
    融機構成立之協商，準用前項之規定，消費者債務清理條例
    第151 條第5 項、第6 項分別定有明文。是債務清償方案成
    立後，固由債務人按其條件履行，惟須於其後發生情事變更
    ，在清償期間收入或收益不如預期，致該方案履行困難甚或
    履行不能，因不可歸責於己，始能聲請更生或清算。此項規
    定旨在避免債務人任意毀諾已成立之協商，濫用更生或清算
    之裁判上債務清理程序，蓋以債務清償方案係經當事人行使
    程序選擇權所為之債務清理契約，債務人應受該成立之協議
    所拘束。債務人既已與金融機構協商成立，如認該協商方案
    履行有其他不適當情形，自仍應再循協商途徑謀求解決。次
    按，聲請更生或清算不合程式或不備其他要件者，法院應以
    裁定駁回之，但其情形可以補正者，法院應定期間先命補正
    ，復為同條例第8 條所明定。
二、本件聲請意旨略以：聲請人於消費者債務清理條例施行前，
    曾依照中華民國銀行公會會員辦理消費金融案件無擔保債務
    協商機制，與最大債權金融機構中國信託商業銀行成立協商
    ，約定聲請人自民國95年6月起，分80期 (利率3.88%) ，每
    月清償新臺幣（下同）21,780元，至全部清償為止，惟因協
    商成立後因當時任職之崇越科技股份有限公司改組人員刪減
    ，致收入頓失，又因後續工作皆不適任，故並無持續穩定之
    收入，加上需負擔房屋貸款及每月基本生活開銷，已入不敷
    出，且之後任職於安泰人壽保險之薪水才兩萬出頭，終至不
    得已於97 2月時毀諾，而此係屬不可歸責於聲請人之事由所
    致，爰依聲請裁定准予更生云云。
三、查本件聲請人於消費者債務清理條例施行前，曾依照中華民
    國銀行公會會員辦理消費金融案件無擔保債務協商機制，與
    最大債權金融機構中國信託商業銀行成立協商，約定聲請人
    自民國95年6月起，分80期 (利率3.88%) ，每月清償21,780
    元，至全部清償為止等情，業據其提出協議書及無擔保債務
    還款計劃影本各1份為證 ，且觀諸聲請人提出之財團法人金
    融聯合徵信中心債權人清冊中「是否曾參與銀行公會債務協
    商」欄註記「Y」一節亦明。準此 ，本件聲請人依上開協商
    機制與最大債權金融機構協商成立後，再向本院聲請更生，
    尚須符合「不可歸責於己之事由致履行顯有重大困難」之要
    件，方為適法。
四、經查，聲請人固主張其每月必要支出為20,910元，有聲請人
    97年10月24日陳報之民事補正狀可按 (見本院卷第11頁)，
    每月收入已無法同時支應每月必要支出及償還協商金額等語
    ，然而，本院審酌下情，認聲請人並無不能履行協商條件之
    情事：
1.  按聲請既人負債大於資產，食衣住行，本應較一般人節約支
    出，自應以行政院主計處公佈之97年度臺灣省低收入戶每人
    每月最低生活費用為9,829元作為計算標準。查債務人 95年
    度所得總額為606,144元，有聲請人提出之 95年度綜合所得
    稅各類所得資料清單可按，而平均每月所得為50,512元，扣
    除每月協商金額21,780元，每月尚餘28,732元【計算式：
    50,512－21,780＝28,732】，縱使聲請人於協商成立後96年
    度所得總額降為452,696元，而平均每月所得略降為37,725
    元，有聲請人提出之96年度財政部國稅局綜合所得稅各類所
    得資料清單可按，惟扣除前揭基本生活支出後，仍然足以支
    付每月協商金額【計算式：37, 725元－9,829元─21,780
    ＝6,116元】，可知，以前揭每人每月最低生活費用為9,829
    元計算，聲請人每月所得自足以償還每月協商金額，並供聲
    請人維持基本生活所需。
2.  參諸消費者債務清理條例第151條第5項之立法理由可知，債
    務清償方案成立後，固由債務人按其條件履行，惟需於其後
    發生情事變更，在清償期間收入或收益不如預期，致該方案
    履行困難甚或履行不能，因不可歸責於己，始能聲請更生或
    清算。此項規定旨在避免債務人任意毀諾已成立之協商，濫
    用更生或清算之裁判上債務清理程序，蓋以債務清償方案係
    經當事人行使程序選擇權所為之債務清理契約，債務人應受
    該成立之協議所拘束。債務人既已與金融機構協商成立，如
    認該協商方案履行有其他不適當情形，自仍應再循協商途徑
    謀求解決。聲請人雖主張協商成立後遭逢崇越科技公司改組
    人員刪減，致頓失收入等語，然查聲請人並未舉證證明於上
    開協商還款期間遭受非自願離職之情事，且觀諸聲請人97年
    12月22日之民事補正狀於書狀中自認: 「... 於是在不堪其
    辱，以及不想影響公司內部合諧之緣由下自請離職... 」等
    語 (見本院卷第36頁)，可知，聲請人前述主張是否屬實，
    自非無疑問，再者，由聲請人於96年5月間自崇越科技股份
    有限公司離職後僅短暫兩個月無從事任何工作，隨即於96年
    7月間於宇峻奧丁科技股份有限公司、信昌化學工業股份有
    限公司、安泰人壽保險股份有限公司就業迄今之事實觀之，
    有聲請人之勞工保險被保險人投保資料表 (明細)可按 (見
    本院卷第42頁)，益徵聲請人並無因失業而影響其清償能力
    之情事，聲請人以此主張有不可歸責於己之事實致不能履行
    乙節，尚不足採，且前揭生活費支出，應於協商成立時即已
    存在之事實，聲請人於協商成立時即已預期，並非於協商成
    立後始發生，致協商方案履行困難，因此，聲請人即應受該
    協商方案之拘束。
五、綜上所陳，聲請人既無不可歸責於己致履行顯有重大困難之
    事由，而向本院聲請更生，應屬聲請更生之要件不備，且該
    欠缺又屬無從補正，依首揭條文之意旨，自應駁回其更生之
    聲請，爰裁定如主文。
六、至於所繳納郵務送達費2,720元，則待本件更生聲請事件確
    定後，如尚有剩餘郵資餘額，再予檢還聲請人，附此敘明。
中    華    民    國    98    年    4    月    10    日
                  民事第三庭  法  官    徐玉玲
上為正本係照原本作成
如不服本裁定，應於裁定送達後10日內，以書狀向本院提出抗告
，並繳納抗告費新臺幣1千元
中    華    民    國    98    年    4    月    10    日
                              書記官    陳靜怡


司法院資訊處製作；財團法人民間司法改革基金會備份。
